【裁判字號】    97,易,494
【裁判日期】    970702
【裁判案由】    竊盜
【裁判全文】
臺灣屏東地方法院刑事判決               97年度易字第494號
公  訴  人  臺灣屏東地方法院檢察署檢察官
被      告  丙○○
上列被告因竊盜案件，經檢察官提起公訴（97年度偵字第2741號
），本院判決如下：
    主  文
丙○○共同攜帶兇器竊盜，未遂，處有期徒刑捌月。扣案乙炔壹
瓶、氧氣鋼瓶壹瓶及切割器壹支均沒收。
    事  實
一、丙○○、張伊倩（另行審結）2 人為竊取臺糖公司所有之鐵
    軌變賣（該軌道非供公眾運輸使用），竟基於意圖為自己不
    法所有之犯意聯絡，先於民國97年4 月27日晚間，由丙○○
    以電話聯絡居泰企業有限公司（為人力派遣公司，以下簡稱
    居泰公司）負責人洪基展（不知情），要求該公司於翌日早
    晨派遣人力，為彼2 人提供勞務。該公司負責人同意後，隨
    即指派不知情之員工鄧惠仁、楊明鼎、何正鍾、陳怡成、柯
    承忠等5 人，依約前往會合。翌日（28日）8 時許，丙○○
    駕駛車號YF-6039 號貨車附載張伊倩及其所有客觀上可供為
    兇器使用之乙炔、氧氣瓶各1 瓶及切割器1 支，搭載上開公
    司之員工鄧惠仁、楊明鼎、何正鍾、陳怡成、柯承忠等5 人
    ，一同前往屏東縣枋寮鄉太源村臺糖公司太源農埸大響營線
    大6 號裝蔗埸。丙○○到場後，旋即向工人佯稱臺糖公司欲
    拆除該處鐵軌，以便興建馬路，並指示工人著手拔除鐵軌附
    近之雜草，丙○○則持客觀上可供為兇器使用之乙炔切割器
    ，觸摸鐵軌，欲切斷臺糖公司所有之鐵軌軌道。張伊倩則在
    一旁把風。然於丙○○正欲準備切割鐵軌時，為該處管理人
    甲○○發現報警查獲，並扣得乙炔1 瓶、氧氣鋼瓶1 瓶及切
    割器1 只而未遂。
二、案經屏東縣警察局枋寮分局報請臺灣屏東地方法院檢察官偵
    查起訴。
    理  由
壹、證據能力部分：
    按被告以外之人（包括證人、鑑定人、告訴人、被害人及共
    同被告等）於審判外之陳述雖不符刑事訴訟法第159 條之1
    至之4 等4 條規定，惟經當事人於審判程序同意作為證據，
    法院審酌該言詞陳述或書面陳述作成時之情況，認為適當者
    ，亦得為證據，刑事訴訟法第159 條之5 定有明文。該規定
    之立法意旨在於傳聞證據未經當事人之反對詰問予以核實前
    ，原則上應予排除。惟若當事人已放棄反對詰問權，並於審
    判程序中表明同意該等傳聞證據可作為證據，則基於尊重當
    事人對傳聞證據之處分權，及證據資料愈豐富，愈有助於真
    實發見，並強化言詞辯論主義，使訴訟程序得以順暢進行之
    立場，自應認為上開傳聞證據具有證據能力。本件檢察官提
    出之證人洪基展、鄧惠仁、楊明鼎、何正鍾、陳怡成及柯承
    忠等6 人於警詢中之證詞，及證人鄧惠仁、何正鍾、柯承忠
    等3 人於檢察官偵查時陳述之證詞（於偵查中之證詞均經合
    法具結），業經被告於本院審理程序中明示同意作為證據，
    法院審酌上開筆錄作成時，證人較無人情施壓或干擾，亦無
    不當取供情形，認為以之作為本案之證據應屬適當，故均具
    有證據能力。
貳、得心證之理由：
一、訊據被告丙○○矢口否認上揭竊盜鐵軌犯行，辯稱：我當時
    沒有拆鐵軌的意思，是一位自稱臺糖公司經理的人打電話給
    我，叫我去清除雜草云云。惟查：
    (一)前開事實，業據證人洪基展、鄧惠仁、楊明鼎、何正鍾、
      陳怡成、柯承忠及甲○○等7 人於警詢時或偵查中陳述明
      確，並有乙炔1 瓶、氧氣鋼瓶1 瓶及切割器1 只扣案供憑
      。因證人洪基展、鄧惠仁、楊明鼎、何正鍾、陳怡成、柯
      承忠等人均係臨時受僱為被告提供勞務之人，與被告素昧
      平生，自無虛構證詞，誣陷被告之可能，而證人洪基展及
      甲○○之證詞，亦核與上開證人之證詞相符，是以該等證
      人之證詞，應均可採信。
    (二)被告雖以前揭情詞為辯，然其並未持有臺糖公司授權其拆
      除鐵軌之證明文件，又不能提供其所稱該「經理」之姓名
      、電話，以供查證，所辯自難輕信。再者，被告於警詢時
      先稱：「有人自稱是臺糖經理打電話給我，叫我去太源農
      場拆鐵軌」云云（警詢卷第5 頁），於偵查中又改稱：「
      我昨天接到臺糖公司經理的電話，看我可否清臺糖公司的
      草」云云（偵卷第9 頁），及至檢察官聲請本院裁准羈押
      時，竟又於本院法官調查時供稱「是糖廠公司的經理叫我
      去的，我不知道他叫什麼名字，那個經理打電話給我，說
      那個地方都是垃圾，請我去那裡清理」云云（本院97年聲
      羈字第137 號卷97年4 月28日訊問筆錄參照），前後供詞
      反覆不一，難認所言為真。況且，被告若僅係僱工在案發
      地點除草，何需攜帶乙炔、氧氣鋼瓶及切割器等可供切割
      金屬之工具前往？是以被告所辯，顯然不可採信。本件事
      證已臻明確，被告犯行堪以認定。
二、按預備行為與未遂犯之區別，以已、未著手於犯罪之實行為
    標準，所謂著手，即指犯人對於犯罪構成事實開始實行而言
    ，關於竊盜行為之著手，係以已否開始財物之搜尋為要件（
    最高法院94年度台上字第6989號判決參照）。本件被告既已
    指示不知情之工人對特定地點之鐵軌兩旁進行除草，並曾以
    手觸摸鐵軌（證人鄧惠仁、何正鍾、柯承忠等3 人於偵查中
    之證詞參照，偵卷第23頁），復將客觀上可供為兇器使用之
    乙炔、氧氣鋼瓶及切割器等切割工具放置鐵軌一旁，隨時準
    備進行鐵軌之切割，足認其早已擇定下手行竊之目標，而非
    尚未開始財物之搜尋。因此，本件應可認定被告業已拿持兇
    器著手實行竊取鐵軌之犯行，僅因嗣後為該處管理人員發現
    並通知警方前來，始被迫放棄，是核被告所為，係犯刑法第
    321 條第2 項、第1 項第3 款之攜帶兇器竊盜未遂罪。被告
    指示不知情之鄧惠仁、楊明鼎、何正鍾、陳怡成、柯承忠等
    工人為之，為間接正犯。被告與同案被告乙○○2 人間就前
    揭犯行有犯意聯絡及行為分擔，均為共同正犯。爰審酌被告
    之智識程度為高職畢業，曾有妨害自由及傷害之犯罪前科（
    不致使本件構成累犯，卷附臺灣高等法院被告前案紀錄表參
    照），其為竊取臺糖公司之鐵軌變賣，竟僱請派遣公司之員
    工多人，公然於白晝期間著手拆除臺糖公司之鐵軌，並向受
    僱工人佯稱係受臺糖公司委託拆除，及至該公司人員前來制
    止，竟又以同一說詞，矇騙該公司人員，行逕大膽狡詐，目
    無法紀，幸經臺糖公司及早發現，故未蒙受損害，被告事後
    否認犯行，並一再虛言狡辯，毫無悔改之意等一切情狀，量
    處如主文所示之刑，以資懲儆。扣案乙炔壹瓶、氧氣鋼瓶壹
    瓶及切割器壹支均為被告所有，且為供犯罪所用之物，業據
    被告供明，故應依刑法第38條第1 項第2 款之規定宣告沒收
    。
據上論斷，應依刑事訴訟法第284 條之1 、第299 條第1 項前段
，刑法第28條、第321 條第2 項、第1 項第3 款、第38條第1 項
第2 款，判決如主文。
中    華    民    國    97    年    7     月    2     日
                  刑事第四庭    法  官  王以齊
以上正本證明與原本無異。
如不服本判決應於收受本判決送達後十日內向本院提出上訴書狀
，其未敘述上訴理由者，並得於提起上訴後十日內向本院補提理
由書狀（均須按他造當事人之人數附繕本）「切勿逕送上級法院
」
中    華    民    國    97    年    7     月    2     日
                                書記官  蔡進吉
附錄本判決論罪科刑法條：
刑法第321 條第1 項第3 款、第2 項
犯竊盜罪而有左列情形之一者，處6 月以上、5 年以下有期徒刑
：
三、攜帶兇器而犯之者。
前項之未遂犯罰之。


司法院資訊處製作；財團法人民間司法改革基金會備份。
